【裁判字號】    91,訴,2027
【裁判日期】    920109
【裁判案由】    公共危險
【裁判全文】
臺灣高雄地方法院刑事判決                        九十一年度訴字第二二七號
    公  訴  人  臺灣高雄地方法院檢察署檢察官
    被      告  乙○○  男  二.
                丁○○  男  二.
                甲○○  女  二.
右列被告等因公共危險案件，經檢察官提起公訴（九十一年度偵字第六八二九號），
本院判決如左：
    主  文
乙○○、丁○○、甲○○均無罪。
    理  由
一、公訴意旨略以：被告乙○○騎乘車號ＸＹＨ─六七五號重型機車，與被告丁○○
    騎乘車號ＸＹＮ─○六八號重型機車後載被告甲○○，於民國九十一年三月二十
    四日凌晨二時四十九分許，沿高雄市○○路西向東沿途競駛蛇行，並於廣西路與
    光華路口闖紅燈左轉，至光華路行駛於快車道上，一路闖紅燈，致生人車往來之
    危險，嗣於高雄市○○○路一八九號前為警查獲。因認被告三人均涉有刑法第一
    百八十五條第一項之以他法致生陸路往來之危險罪嫌云云。
二、按犯罪事實應依證據認定之，無證據不得推定其犯罪事實；又不能證明被告犯罪
    ，應諭知無罪之判決，刑事訴訟法第一百五十四條、第三百零一條第一項分別定
    有明文。又按刑事訴訟法上所謂認定犯罪事實之證據，係指足以認定被告確有犯
    罪行為之積極證據而言，如未能發現相當證據或證據不足以證明，自不能以推測
    或擬制之方法，以為裁判基礎（最高法院二十九年度上字第三一五號及四十年
    度台上字第八十六號分別著有判例可資參照）。而認定不利於被告之事實，須依
    積極證據，苟積極證據不足為不利被告之認定時，即應為有利於被告之認定，更
    不必有何有利之證據；又認定犯罪事實所憑之證據，雖不以直接證據為限，間接
    證據亦包括在內，然而無論直接證據或間接證據，其為訴訟上之證明，須於通常
    一般之人均不致有所懷疑，而得確信其為真實之程度者，始得據為有罪之認定，
    倘其證明尚未達到此一程度，而有合理之懷疑存在而無從使事實審法院得有罪之
    確信時，即應由法院為諭知被告無罪之判決（最高法院三十年度上字第八一六號
    及七十六年度台上字第四九八六號亦分別著有判例可資參照）。
三、公訴人認被告乙○○、丁○○、甲○○三人涉有前揭公共危險之犯行，無非係以
    被告於偵訊中均坦承有在快車道上以時速六十公里之速度闖紅燈，並有證人即現
    場執行勤務之員警丙○○製作之查證報告、錄影帶、行駛路線圖、高雄市政府警
    察局執行「交通稽查」專案勤務逮捕現行犯簡易移辦單、舉發違反道路交通管理
    事件通知單及機車照片二張等為其論據。訊據被告乙○○、丁○○、甲○○三人
    固均供承有以時速約五十、六十公里之速度沿上開路線行駛，及未戴安全帽、行
    駛快車道、闖紅燈之情事，惟堅決否認有何公共危險之犯行，均辯稱：渠等當日
    係要到被告乙○○之太太張逸芬位於高雄市○○路麗尊酒店附近巷子之住處談論
    拍婚紗之事，從新光路出發，行經三多路至光華夜市○○○○路往五福路方向行
    駛，當時人車很少，沿途只有伊二台機車行駛，並無與其他車輛競速飆車之行為
    ，亦沒有蛇行，因光華路在施工路上有人孔蓋，為閃避人孔蓋才被誤以為是蛇行
    等語。
四、經查：
（一）證人即現場查獲被告三人之員警戊○○、丙○○固均於本院調查中供證：當天
      凌晨在那裡執行飆車防制任務，有偽裝進行蒐證，我們在民權路、廣西路附近
      發現有一票飆車族約有七、八部機車，就從後面盯著用攝影機拍，飆車族從廣
      西路由西向東左轉光華路，在光華路上就闖紅燈，連續闖林西街、五權路、四
      維路三個紅燈，而且在光華路上還蛇行以高速行駛於快車道上，後來他們左轉
      廈門街走民權路，在五福路上我們蒐證齊全等他們停車就逮捕，其餘車子跑掉
      ，只能鎖定他們在後面的車子；又我們沿途蒐證確實有看到被告二台機車參與
      飆車，該團飆車族約有十人等語（見本院九十一年八月一日訊問筆錄）。由此
      可見，證人戊○○、丙○○警員係因執行飆車防制任務發現有一票飆車族約有
      七、八部機車後，方鎖定行駛於飆車族後面之被告二部機車為飆車對象，而進
      行蒐證，且執行飆車防制任務之員警於現場僅查獲由被告乙○○、丁○○所騎
      乘之二部機車，是以被告三人是否確有參與該飆車族之行為，已非無疑。
（二）又被告乙○○、丁○○騎車行駛於前揭路線當時，僅有被告二部機車行駛，並
      無其他車輛與之競速行駛，亦未看到飆車族等情，業據被告三人於偵訊及本院
      審理中始終供述一致在卷，且經本院勘驗卷附之蒐證錄影帶結果，該蒐證錄影
      帶拍攝內容為：(1)九十一年三月二十三日晚間十一時七分三十六秒畫面出現：
      警車前面有六、七部機車車速緩慢行駛於慢車道上，未有集體飆車、蛇行之動
      作。(2)同年三月二十四凌晨二時四十一分畫面出現：廣西路上有一部車號ＸＹ
      Ｈ─六七五號沒有載人之機車（即由被告乙○○駕駛）行駛快車道。(3)同日凌
      晨二時四十五分三十七秒畫面出現：廣西路上車號ＸＹＨ─六七五號機車為了
      閃避人孔蓋而蛇行，車號ＸＹＮ─○六八號有載人機車（即由被告丁○○駕駛
      ）行駛於車道中線。(4)同日凌晨二時四十六分五十秒畫面出現：車號ＸＹＨ─
      六七五號、ＸＹＮ─○六八號機車行駛於廣西路與光華路口時違規左轉闖紅燈
      ，光華路與林西街口亦闖紅燈，光華路至林森路口間行駛於快車道。(5)同日凌
      晨二時四十七分四十三秒畫面出現：光華路與林森路口，二部機車均有停車等
      紅燈，光華路至五權路口間，車號ＸＹＨ─六七五號機車為閃避人孔蓋而蛇行
      ，光華路至四維路間，車號ＸＹＨ─六七五號機車行駛於快車道，車速較另一
      部機車快。(6)同日凌晨二時四十八分十秒畫面出現：光華路至林德路口間，二
      部車行駛於快車道，於光華路與青年路口二部機車均闖紅燈。(7)同日凌晨二時
      四十八分四十五秒畫面出現：光華路與廈門路口二部機車左轉闖紅燈，廈門路
      與福建路口畫面出現係綠燈無闖紅燈之情形。(8)同日凌晨二時四十九分四十秒
      畫面出現：警察在五福路一八九號前查獲本案被告三人。(9)於被告乙○○、丁○○分別騎乘車號ＸＹＨ─六七五號、ＸＹＮ─○六八號機車行駛途中，未見
      有其他車輛與之共同競速行駛，人車稀少等情，此有本院九十一年十二月九日
      勘驗筆錄一份在卷足稽，足見被告乙○○於駕車行駛途中蛇行之原因，乃係為
      閃避道路上之人孔蓋所致，且被告乙○○、丁○○行駛於光華路與林森路口時
      均有停車等紅燈之動作，衡情已難認有何異常飆車之舉，又於警車跟監拍攝被
      告之途中，不僅人車稀少，亦未見有車輛聚集競速之情形，則其等雖有闖紅燈
      、超速行駛於快車道等違反道路交通規則之行為，惟據此尚不足以證明被告於
      騎乘機車之過程中有何致生公眾往來之危險可言。
（三）再按刑法第一百八十五條第一項後段之以他法致生公眾往來危險罪，為一補充
      之規定，必須其方法有達類似損壞、壅塞之程度，因而致生往來之危險，始足
      當之，並非凡有足以產生往來之危險者，即可構成本罪，否則，駕車在道路上
      超速行駛、違規停車於車道上、無駕駛經驗且無駕照者駕車於公路或違規超車
      等違反道路交通安全規則之行為，均因有足以產生公眾往來之危險，即有可能
      構成本罪，如此勢將擴張法律構成要件之解釋而有悖離刑法上禁止類推原則之
      危險。且刑法上所謂之具體危險犯，係將危險狀態作為構成要件要素而規定刑
      法條款中，法官必須就具體之案情，逐一審酌判斷，而認定構成要件所保護之
      法益果真存有具體危險時，始能成立犯罪之危險犯。另按刑法第一百八十五條
      第一項損壞或壅塞陸路致生往來之危險罪，固係採具體危險制，只須損壞、壅
      塞之行為，造成公眾往來之危險之狀況為已足，不以全部損壞、壅塞發生實害
      為要，然仍必須以損壞、壅塞或其他方法，有造成公眾往來危險之狀況方屬相
      當（最高法院七十九年台上字第二二五號判例可資參照）。本件被告雖有蛇
      行、闖紅燈及超速行駛於快車道之舉動，然被告乙○○之所以騎車蛇行，乃係
      為閃避人孔蓋所致，已如前述，尚難認其有何致生公眾往來危險之主觀犯意，
      且上開行為固有不當，惟充其量僅構成違反道路交通安全規則，應依道路交通
      管理處罰條例科以行政罰鍰而已，尚難遽此認定被告三人有以共同飆車、占據
      快、慢車道路面、蛇行競駛之致生公眾往來危險之行為。
（四）綜上所述，被告三人前開所辯，尚堪採信。是以本件尚乏證據足資證明被告等
      人有與他人共同競速飆駛、占據快、慢車道路面或壅塞陸路致生往來危險之犯
      行。此外，本院復查無其他積極證據足資認定被告三人有何公訴人所指之致生
      公眾往來危險之犯行，揆諸首開法條及判例意旨說明，不能證明被告犯罪，自
      應依法均為無罪之諭知。
五、被告乙○○業經本院合法傳喚，無正當理由未於審判期日到庭陳述，爰不待其陳
    述逕為諭知無罪之判決。
據上論斷，應依刑事訴訟法第三百零一條第一項、第三百零六條，判決如主文。
本案經檢察官曾靖雅到庭執行職務。
中      華      民      國    九十二    年      一      月      九      日
                                臺灣高雄地方法院刑事第三庭
                                    審判長法  官  趙 家 光
                                          法  官  孫 啟 強
                                          法  官  吳 俊 龍
右正本證明與原本無異。
如不服本判決，應於判決送達後十日內，向本院提出上訴狀。
                                          書記官  許 麗 珠
中      華      民      國    九十二    年      一      月      九      日


司法院資訊處製作；財團法人民間司法改革基金會備份。
